【裁判字號】    97,交易,5
【裁判日期】    970331
【裁判案由】    過失致死
【裁判全文】
臺灣臺南地方法院刑事判決               97年度交易字第5號
公  訴  人  臺灣臺南地方法院檢察署檢察官
被      告  甲○○
上列被告因過失致死案件，經檢察官提起公訴（九十七年度偵字
第七一三號），本院判決如下：
    主  文
甲○○因過失致人於死，處有期徒刑拾月。緩刑貳年。
    事  實
一、甲○○於民國九十六年十一月十六日十八時五十分許，駕駛
    車牌號碼９ＧＭ─７０９號重型機車（下稱９ＧＭ─７０９
    號機車），沿臺南縣仁德鄉○○村○○路○段外側車道由北
    往南方向行駛，途至中正路二段五二一號前時，甲○○欲超
    越同向前方由葉金發所駕駛之車牌號碼ＯＲＮ─１５３號重
    型機車（下稱ＯＲＮ─１５３號機車），然甲○○本應注意
    汽車超車，在超越時應於前車左側保持半公尺以上之間隔超
    過，且當時天候晴，夜間有照明，柏油路面乾燥無缺陷，道
    路上未有任何障礙物，視距良好，客觀上並無阻礙甲○○注
    意之情形，依其智識亦無不能注意之情事，然其在疏於注意
    超越時應保持安全間隔之狀況下，貿然駕駛９ＧＭ─７０９
    號機車從ＯＲＮ─１５３號機車左側超車時，９ＧＭ─７０
    ９號機車之右前車頭撞擊ＯＲＮ─１５３號機車之左後齒輪
    箱，致使葉金發人車倒地，頭部撞擊地面而顱內出血，經送
    醫後仍不治死亡。甲○○於肇事後，留在現場，向據報到場
    處理車禍事宜且尚不知肇事者為何人之臺南縣警察局歸仁分
    局交通事故處理小組警員，主動表示其即為肇事車輛之駕駛
    者，並進而接受裁判。
二、案經臺灣臺南地方法院檢察署檢察官自動檢舉偵查起訴。
    理  由
一、本件係經被告甲○○於準備程序為有罪之表示，而經本院裁
    定以簡式審判程序加以審理，依刑事訴訟法第二百七十三條
    之二、第一百五十九條第二項之規定，不適用傳聞法則有關
    限制證據能力之相關規定，合先敘明。
二、訊據被告對於上揭事實均坦承不諱，核與被害人葉金發之子
    丙○○於警詢中陳述之情節相符，並有本件車禍之道路交通
    事故現場圖、道路交通事故調查報告表(一)、(二)各一份及現場
    相片十二張，以及臺灣臺南地方法院檢察署勘驗筆錄、檢驗
    報告書、相驗屍體證明書各一份及相驗相片七張可稽。按汽
    車超車，在超越時應於前車左側保持半公尺以上之間隔超過
    ，道路交通安全規則第一百零一條第一項四款定有明文，且
    為一般駕駛人所週知而應注意並確實遵守之事項，被告既考
    領有重型機車駕駛執照，其駕駛重型機車行駛時自應注意上
    述規定並確實遵守，且車禍當時天候晴，夜間有照明，柏油
    路面乾燥無缺陷，道路上未有任何障礙物，視距良好，客觀
    上並無阻礙被告注意之情形，而依其智識亦無不能注意之情
    事，然其在疏於注意超越時應保持安全間隔之狀況下，駕駛
    ９ＧＭ─７０９號機車從同向前方之ＯＲＮ─１５３號機車
    左側超車，導致９ＧＭ─７０９號機車之右前車頭撞擊ＯＲ
    Ｎ─１５３號機車之左後齒輪箱，致使葉金發人車倒地，頭
    部撞擊地面而顱內出血，經送醫後仍不治死亡，則被告之駕
    駛行為存有過失，且因該過失導致被害人死亡，二者間具有
    相當因果關係，應可認定。從而，本件事證明確，被告犯行
    洵堪認定。
三、核被告所為，係犯刑法第二百七十六條第一項之過失致人於
    死罪。被告在肇事後於警方尚不知何人犯罪前，即主動向前
    往處理之臺南縣警察局歸仁分局交通事故處理小組警員坦承
    為肇事人，並自首接受裁判，有臺南縣警察局歸仁分局道路
    交通事故肇事人自首情形紀錄表可憑，業合乎刑法第六十二
    條前段所指對於未發覺之罪自首而受裁判之要件，且堪認其
    自首係出於內心悔悟，故依刑法第六十二條前段規定減輕其
    刑。爰審酌被告駕駛機車未能遵守行車安全規則，一時疏忽
    肇事致被害人死亡，造成生命喪失而無從彌補之情事，使被
    害人之親人承受無法挽救之遺憾，然念其犯後尚知坦承犯行
    ，犯後態度堪認良好等一切情狀，量處如主文所示之刑，並
    諭知易科罰金之折算標準。
四、末查被告先前未曾受有期徒刑以上刑之宣告，有臺灣高等法
    院被告全國前案紀錄表一份在卷可憑，其因一時疏忽未及注
    意，致罹犯罪，犯後坦承犯行，現擔任系統家具之安裝人員
    ，有從事正當工作，且業與被害人家屬達成賠償和解，有臺
    南縣仁德鄉調解委員會九十七年刑調字第二號調解筆錄一份
    可稽，足見被告尚有積極彌補過錯之舉動，信經本次偵查、
    審理程序，當知所警惕而無再犯之虞，本院因認上開所宣告
    之刑以暫不執行為適當，爰依刑法第七十四條第一項第一款
    規定，併予諭知緩刑二年，以啟自新。
據上論斷，應依刑事訴訟法第二百七十三條之一第一項、第二百
九十九條第一項前段，刑法第二百七十六條第一項、第六十二條
前段、第七十四條第一項第一款，刑法施行法第一條之一第一項
、第二項前段，判決如主文。
本案經檢察官乙○○到庭執行職務。
中    華    民    國    97    年    3     月    31    日
                  刑事第十一庭  法  官  陳威龍
以上正本證明與原本無異。
如不服本判決應於收受本判決後10日內向本院提出上訴書狀，並
應敘述具體理由。如未敘述上訴理由者，應於上訴期間屆滿後20
日內向本院補提理由書狀（均須按他造當事人之人數附繕本）「
切勿逕送上級法院」。
                                書記官  鄭吉裕
中    華    民    國    97    年    3     月    31    日
附錄本案論罪科刑法條全文：
刑法第二百七十六條第一項：
因過失致人於死者，處二年以下有期徒刑、拘役或二千元以下罰
金。


司法院資訊處製作；財團法人民間司法改革基金會備份。
